【裁判字號】    89,交易,10
【裁判日期】    890719
【裁判案由】    公共危險
【裁判全文】
臺灣士林地方法院刑事判決                          八十九年度交易字第一號
    公  訴  人  臺灣士林地方法院檢察署檢察官
    被      告  甲○○
    選任辯護人  藺超群
右列被告因公共危險等案件，經檢察官提起公訴（八十八年度偵字第九四四一號），
本院判決如左：
    主  文
甲○○服用酒類，不能安全駕駛動力交通工具而駕駛，處拘役伍拾伍日，如易科罰金
，以參佰元折算壹日。
    事  實
一、甲○○於民國八十八年八月二十四日晚間，在臺北市○○○路其服務之公司處，
    飲用啤酒等酒類已致酒精對其生理之影響，已達不能安全駕駛動力交通工具之程
    度後，竟仍於同日晚間十點多許駕駛車牌號碼ＭＪ─三四五九號自用小客車，欲
    返回其位於臺北市內湖區○○○路○段二九六巷十一號之一住處，嗣於同日晚間
    十一時三十分許，行至臺北市內湖區○○○路○段一九一巷口時，為警攔查，經
    警當場先以二台酒精測試器測試數次，雖測得其呼氣酒精濃度測定值曾高達於每
    公升○‧八九毫克，惟因前開酒精測試器均屬舊式第一代機型且電力不足，僅能
    顯示測試結果而無法列印，經甲○○要求再作測試，遂於翌日凌晨二時許，以台
    北市政府警察局交通大隊內湖交通分隊所提供之第三代酒精測試器，在台北市政
    府警察局內湖分局文德派出所進行測試，結果測得被告呼氣酒精濃度達每公升○
    ‧六六毫克。
二、案經臺北市政府警察局內湖分局報請臺灣士林地方法院檢察署檢察官偵查起訴。
    理  由
一、訊據被告甲○○固承認有於前揭時、地酒後駕車為警查獲後並作酒精測試等事實
    ，惟辯稱：警員先前使用之二台酒精測試器，不僅無法列印測試結果，且前後數
    次測試結果顯示之測試值亦不相同，高低差距由呼氣酒精濃度每公升○‧一毫克
    至每公升○‧八九毫克不等，故警用酒精測試器之正確性令人存疑，若以被告在
    同分局文德派出所，最後一次測試之測試結果值為認定依據，並不客觀，又被告
    經警查獲後至離去時，精神狀況正常，並無不能安全駕駛之情形云云。但查（一
    ）、被告於翌日凌晨一時五十九分許，經警以第三代酒精測試器測試一次之結果
    ，測得被告呼氣酒精濃度高達每公升○‧六六毫克之事實，除有被告親簽之酒精
    測試值一紙在卷可稽外，復據證人即當時進行酒精測試的員警賴吉星於偵查中證
    述詳確，而台北市政府警察局所採購使用之酒精測試機種，每年及每使用一千次
    均定期請廠商維護並作校正，本件用以測試之第三代酒精測試器（主機號：四二
    六○、分析器編號：○二四八九五）於八十八年五月二十四日經廠商以標準酒精
    濃度氣體作儀器校正，顯示該儀器之誤差值在正負每公升○‧○一毫克以內等情
    ，亦有台北市政府警察局函及酒精測定器校正報告各一紙附卷可參，足見所用以
    檢測被告酒後呼氣濃度之測試器，其正確性並無庸置疑。（二）、雖被告以先前
    使用之二台酒精測試器測試結果相差太大，且無法列印測試結果，而質疑警用酒
    用測試器之準確性云云置辯，惟查，該二台酒精測試器，均屬第一代酒精測試儀
    器，於電力不足時與被告每次呼氣量不同時，固可能會有顯示不同之測試值與無
    法列印之情形，業據證人即當時進行酒精測試的員警許仁宗於偵查中證述明確，
    然與被告嗣於內湖分局文德派出所內進行測試之第三代酒精測試器並不相同，該
    第三代酒精測試器前有送廠商作定期校正，已如前述，且在測試過程中並無上述
    情形發生，也僅測試一次即完成，並隨即列印測試結果，既為被告所不否認，則
    該次之測試結果應具高度正確性，因此尚難遽以第一代酒精測試器可能發生之情
    況推論第三代酒精測試器之測試值不正確。（三）、又當人飲酒後，雖酒精濃度
    與飲酒量、體重、性別以及飲酒代謝時間均有關聯，但大致上均係飲酒後濃度上
    升至高點後下降。而飲酒後對身體之可能影響包括有：臉發紅、心跳加速、衝動
    性與亢奮，其中認知功能之影響包括：注意力、知覺、視覺判斷力與運動協調力
    的短暫缺損，而與駕駛能力有關者乃(1)對於移動景物之移動能力(2)經強光照射後
    恢復視力(3)監視四周的注意力等，有台北醫院附設醫院精神科蔡尚穎主任之回函
    及酒精與交通事故傷害一文附卷可參。而當人飲酒後，若以呼氣酒精濃度測試器
    測得之呼氣濃度達到每公升○‧五毫克時，反應較慢，感覺減低，將影響駕駛，
    亦有行政院國軍退除役官兵輔導委員會臺北榮民總醫院以民國八十八年八月五日
    （八八）北總內字第二六八六八號函示明確。本件被告於八十八年八月二十四日
    二十三時三十分許為警攔查，經過二小時三十分許後，其呼氣酒精濃度測定值仍
    達每公升○‧六六毫克等情，已如前述，自應堪認被告於駕車時，確已達不能安
    全駕駛動力交通工具之程度。至於被告另辯稱：伊自經警查獲後至離去時，態度
    良好、精神狀況正常，並無不能安全駕駛之情形云云。然依前述關於飲酒後對於
    認知功能及駕駛能力之影響，尚難僅以被查獲後態度良好、精神清醒等情，加以
    排除。綜上所述，是被告所辯，無非事後卸責之詞，不足採信，事證明確，被告
    犯行堪以認定。
三、核被告甲○○所為，係犯刑法第一百八十五條之三服用酒類，不能安全駕駛動力
    交通工具而駕駛罪。爰審酌被告酒後駕車之動機、酒精濃度之高低、對社會大眾
    行車安全可能之潛在危險程度不小，犯罪後否認犯行、態度不佳等一切情狀，量
    處如主文所示之刑，並諭知易科罰金之折算標準。
據上論斷，應依刑事訴訟法第二百九十九條第一項前段、刑法第一百八十五條之三、
第四十一條，罰金罰鍰提高標準條例第二條，判決如主文。
本案經檢察官林曉芳到庭執行職務。
中      華      民      國      八十九      年      七    月    十九    日
                                臺灣士林地方法院刑事第一庭
                                    法  官  林政佑
如不服本判決，應於判決送達後十日內，向本院提出上訴狀。
附錄本案論罪科刑法條全文
刑法第一百八十五條之三


司法院資訊處製作；財團法人民間司法改革基金會備份。
